臺灣高等法院刑事裁定
109年度聲字第385號
聲  請  人  尹新堯  




代  理  人  王  晨律師
上列聲請人因被告黃昇勇被訴犯殺人未遂等罪之案件(本院108年
度上訴字第3009號)，聲請訴訟參與，本院裁定如下：
    主  文
准許聲請人尹新堯參與本案訴訟。
    理  由
一、聲請意旨略以：本件被告黃昇勇涉犯刑法第271條第2項、第
    1項殺人未遂、第278條第3項、第1項重傷害未遂等罪，業經
    自訴人周倪安提起自訴在案。查聲請人尹新堯自本案一審即
    主張其於案發當晚即同自訴人，遭受被告指揮之警察施以暴
    力而受有嚴重傷害，聲請人與自訴人之被害事實，僅係因提
    出自訴時間晚於自訴人，而遭原審法院駁回追加自訴之請求
    ，實屬自訴權無法公平實現之訴訟權侵害。就此自訴制度缺
    陷下被害人之訴訟權應以給予陳述意見及調查機會方式實現
    ，核有最高法院105年度台上字第2832號刑事判決可茲參照
    。故刑事訴訟法既已修法通過被害人參與之章節，法院自應
    准予此類被害人按新法參與本案訴訟程序，方無礙其訴訟權
    之保障。爰依刑事訴訟法第455條之38第1項第2款規定聲請
    訴訟參與等語。   
二、按刑法第271條第2項、第1項之殺人未遂罪、第278條第3  
    項、第1項之重傷害未遂罪之被害人得於檢察官提起公訴後
    第二審言詞辯論終結前，向該管法院聲請參與本案訴訟；法
    院於徵詢檢察官、被告、辯護人及輔佐人之意見，並斟酌案
    件情節、聲請人與被告之關係、訴訟進行之程度及聲請人之
    利益，認為適當者，應為准許訴訟參與之裁定，刑事訴訟法
    第455條之38第1項第2款、第455條之40第2項分別定有明文
    。又自訴乃不經偵查程序，由自訴人直接向法院請求確定被
    告刑罰權之存否及其範圍之程序，因係自訴人逕向法院為訴
    之提起，是以檢察官於審判期日所得為之訴訟行為，於自訴
    程序係由自訴人所取代，故公訴程序之規定除有特別規定外
    ，於自訴程序準用之，同法第343條亦定有明文。是以，於
    自訴程序中，前揭犯罪之被害人倘欲聲請參與本案訴訟程序
    ，亦得於第二審言詞辯論終結前，向該管法院為之。
三、經查，被告黃昇勇涉犯殺人未遂等罪之案件，經自訴人周倪
    安提起自訴，並上訴於本院審理中。本院經斟酌案件情節、
    聲請人與被告之關係、訴訟進行之程度及聲請人之利益等情
    事後，認為准許訴訟參與有助於達成被害人訴訟參與制度之
    目的且無不適當之情形。本件聲請人聲請訴訟參與，為有理
    由，應予准許。
中　　華　　民　　國　 109　　年　　1 　　月　　31　　日
                  刑事第十一庭  審判長法　官  楊力進
                                      法　官  沈君玲
                                      法　官  雷淑雯
以上正本證明與原本無異。
不得抗告。
                                      書記官  陳樂觀
中　　華　　民　　國　 109　　年　　2 　　月　　 3　　日